臺灣宜蘭地方法院刑事判決
111年度訴字第157號
公  訴  人  臺灣宜蘭地方檢察署檢察官
被      告  陳俊夆


            陳柏熏


            李寬鋐


            王文彥


上列被告因妨害秩序案件，經檢察官提起公訴（111年度調少連
偵字第4號），被告等人於準備程序中就被訴事實均為有罪之陳
述，本院告知被告等人簡式審判程序之旨，並聽取當事人之意見
後，裁定改依簡式審判程序進行審理，並判決如下：
    主  文
丙○○犯在公共場所聚集三人以上首謀實施強暴罪，處有期徒刑參
月，如易科罰金，以新臺幣壹仟元折算壹日。
戊○○犯在公共場所聚集三人以上施強暴在場助勢罪，處拘役伍拾
日，如易科罰金，以新臺幣壹仟元折算壹日。
乙○○犯在公共場所聚集三人以上施強暴在場助勢罪，處拘役參拾
日，如易科罰金，以新臺幣壹仟元折算壹日。
甲○○犯在公共場所聚集三人以上施強暴在場助勢罪，處拘役參拾
日，如易科罰金，以新臺幣壹仟元折算壹日。
    犯罪事實
一、丙○○前因細故與丁○○發生口角，而與丁○○相約在宜蘭縣頭城
    鎮大溪火車站前談判，詎丙○○竟基於在公共場所聚集三人以
    上首謀施強暴之犯意，邀集戊○○、乙○○、甲○○等人，並透過
    戊○○聯繫少年陳○○（真實姓名、年籍詳卷，少年陳○○所涉妨
    害秩序部分另由本院少年法庭審理），於民國111年1月22日
    22時15分許，一同前往宜蘭縣頭城鎮大溪火車站，並由丙○○
    （起訴書誤載為戊○○）、少年陳○○共同基於在公共場所聚集
    三人以上下手實施強暴之犯意，出手毆打丁○○，戊○○、乙○○
    、甲○○等人則基於在公共場所聚集三人以上施強暴助勢之犯
    意，在旁圍觀助勢，造成丁○○受有左側眼臉及臉頰區域挫傷
    、頭部鈍傷、鼻子鈍傷等傷害（傷害部分業經撤回告訴）。
二、案經宜蘭縣政府警察局礁溪分局報告臺灣宜蘭地方檢察署檢
    察官偵查起訴。
    理  由
一、按除被告所犯為死刑、無期徒刑、最輕本刑為3年以上有期
    徒刑之罪或高等法院管轄第一審案件者外，於第一次審判期
    日前之準備程序進行中，被告先就被訴事實為有罪之陳述時
    ，審判長得告知被告簡式審判程序之旨，並聽取當事人、代
    理人、辯護人及輔佐人之意見後，裁定進行簡式審判程序，
    刑事訴訟法第273條之1第1項定有明文。經核本件被告丙○○
    、戊○○、乙○○、甲○○所犯均係死刑、無期徒刑、最輕本刑為
    3年以上有期徒刑以外之罪，被告4人於準備程序中就被訴事
    實均為有罪之陳述，經法官告知簡式審判程序之旨，並聽取
    公訴人、被告等人之意見後，本院爰依首揭規定，裁定進行
    簡式審判程序。是本案之證據調查，依同法第273條之2規定
    ，不受同法第159條第1項、第161條之2、第161條之3、第16
    3條之1及第164條至170條規定之限制，合先敘明。
二、上開犯罪事實，業據被告丙○○、戊○○、乙○○、甲○○於警詢、
    偵查中、本院準備程序及簡式審判程序中坦承不諱，復經證
    人即同案共犯陳○○、證人即被害人丁○○於警詢時證述明確，
    並有礁溪杏和醫院診斷證明書、監視錄影畫面擷取照片等在
    卷可稽（警卷第18、29至30頁），足認被告丙○○等4人之自
    白與事實相符，應堪採信。本件事證明確，被告丙○○等4人
    上開犯行均堪以認定，應予依法論科。
三、論罪科刑：　　
（一）刑法妨害秩序罪章之第149條、第150條於109年1月15日修
      正公布，於109年1月17日施行，本次修法理由略謂：「不
      論其在何處、以何種聯絡方式聚集，其係在遠端或當場為
      之，均為本條之聚集行為，且包括自動與被動聚集之情形
      ，亦不論是否係事前約定或臨時起意者均屬之。因上開行
      為對於社會治安與秩序，均易造成危害，爰修正其構成要
      件，以符實需。倘三人以上，在公共場所或公眾得出入之
      場所聚集，進而實行強暴脅迫（例如：鬥毆、毀損或恐嚇
      等行為）者，不論是對於特定人或不特定人為之，已造成
      公眾或他人之危害、恐懼不安，應即該當犯罪成立之構成
      要件，以符保護社會治安之刑法功能」，可知修法後之刑
      法第150條，係不論被告以何種方式聚集，倘3人以上在公
      共場所或公眾得出入之場所聚集，進而實行鬥毆、毀損或
      恐嚇等行為，均應依法論處，合先敘明。
 (二）核被告丙○○所為，係犯刑法第150條第1項後段之在公共場
      所聚集三人以上首謀實施強暴罪；被告戊○○、乙○○、甲○○
      所為，則係犯刑法第150條第1項前段之在公共場所聚集三
      人以上實施強暴在場助勢罪。起訴意旨固認被告戊○○亦係
      犯刑法第150條第1項後段之在公共場所聚集三人以上下手
      實施強暴罪，惟此部分為被告戊○○否認，且卷內僅被害人
      丁○○單一指述，並無其他積極證據證明被告戊○○確有下手
      實施強暴之行為，自應僅足認定被告戊○○有於上開時地在
      場助勢之犯行，此部分並經公訴人當庭更正起訴法條（本
      院卷第34頁），爰不另變更起訴法條。
（三）按在學理上，有「任意共犯」與「必要共犯」之分，前者
      指一般原得由一人單獨完成犯罪而由二人以上共同實施之
      情形，當然有刑法總則共犯規定之適用，後者則係指須有
      二人以上之參與實施始能成立之犯罪而言。且「必要共犯
      」依犯罪之性質，尚可分為「聚合犯」與「對向犯」，其
      二人以上朝同一目標共同參與犯罪之實施者，謂之「聚合
      犯」，如刑法分則之公然聚眾施強暴、脅迫罪、參與犯罪
      結社罪、輪姦罪等是，因其本質上即屬共同正犯，故除法
      律依其首謀、下手實施或在場助勢等參與犯罪程度之不同
      ，而異其刑罰之規定時，各參與不同程度犯罪行為者之間
      ，不能適用刑法總則共犯之規定外，其餘均應引用刑法第
      28條共同正犯之規定。被告戊○○、乙○○、甲○○等3人就上
      開在公共場所聚集三人以上實施強暴在場助勢罪，有犯意
      聯絡及行為分擔，應論以共同正犯。然刑法條文有「結夥
      三人以上」者，其主文之記載並無加列「共同」之必要，
      最高法院79年度台上字第4231號判決意旨足資參照。是本
      條文以「聚集三人以上」為構成要件，應為相同解釋，爰
      不在主文加列「共同」之文字。至被告丙○○為本案首謀並
      實際毆打被害人丁○○之人，同案共犯少年陳○○則係毆打被
      害人丁○○之人，其2人之犯罪參與程度除各自有異外，亦
      與被告戊○○、乙○○、甲○○顯然不同，揆諸前開說明，被告
      丙○○、少年陳○○彼此及與他人並無從成立共同正犯。又被
      告丙○○固與少年陳○○犯在公共場所聚集3人以上實施強暴
      罪，惟被告丙○○於行為時為年滿18歲未滿20歲之未成年人
      ，自無從依兒童及少年福利與權益保障法第112條第1項規
      定加重其刑，附此敘明。　　　
（四）按犯罪之情狀顯可憫恕，認科以最低刑度仍嫌過重者，得
      酌量減輕其刑，刑法第59條定有明文，所謂顯可憫恕，係
      指被告之犯行有情輕法重之情，客觀上足以引起一般人同
      情，處以法定最低刑度仍失之過苛，尚堪憫恕之情形而言
      ；倘依其情狀處以有期徒刑，即足以懲儆，並可達防衛社
      會之目的者，自非不可依客觀之犯行與主觀之惡性二者加
      以考量其情狀，是否有可資憫恕之處，適用刑法第59條之
      規定酌量減輕其刑，期使個案裁判之量刑，能斟酌至當，
      符合比例原則。查被告戊○○為上開犯行之際，正值18歲之
      青年，因一時血氣方剛、輕估後果，以致觸蹈法網，然於
      警詢時即自始坦承犯行，犯後態度尚可，並與被害人丁○○
      就傷害部分調解成立，復經被害人撤回告訴等情，有調解
      書及聲請撤回告訴狀在卷可稽，本院衡酌本案下手實施強
      暴之人僅被告丙○○及少年陳○○2人，其餘之人均係在場助
      勢，且發生衝突之時間短暫，造成危害程度並非重大，參
      以刑法第150條第1項後段之罪其最輕法定本刑為有期徒刑
      6月，依本案犯罪情節衡之，認對被告丙○○縱量處最低法
      定刑，猶屬情輕法重，客觀上足以引起一般人同情，應有
      足堪憫恕之處，爰依刑法第59條規定，減輕其刑。
（五）爰審酌被告丙○○僅因口角糾紛，不思以理性方法解決，竟
      與被告戊○○、乙○○、甲○○、少年陳○○共同在公共場所為上
      開強暴或助勢犯行，渠等欲以暴力之手段達到解決前開糾
      紛之目的，嚴重影響社會治安，增長社會暴戾氣氛，固應
      予嚴責，惟念被告4人犯後均坦承犯行，且與被害人丁○○
      調解成立，並經其撤回告訴，業如前述，態度尚可，復考
      量被告丙○○高職肄業之智識程度，從事油漆工、家庭經濟
      狀況勉持之生活狀況；被告戊○○高職肄業之智識程度，從
      事磁磚工、家庭經濟狀況勉持之生活狀況；被告乙○○高職
      畢業之智識程度，從事水電工，家庭經濟狀況勉持之生活
      狀況；被告甲○○高職肄業之智識程度，從事餐飲業、家庭
      經濟狀況小康之生活狀況，以及被告丙○○等4人前無犯罪
      前科之素行等一切情形，分別量處如主文所示之刑，並均
      諭知易科罰金之折算標準。
據上論斷，應依刑事訴訟法第273條之1第1項、第299條第1項前
段，刑法第150條第1項、第28條、第59條、第41條第1項前段，
刑法施行法第1條之1第1項，判決如主文。
本案經檢察官黃正綱提起公訴，檢察官張學翰到庭執行職務。
中　　華　　民　　國　　111 　年　　6 　　月　　7 　　日
                     刑事第五庭  法  官  程明慧
以上正本證明與原本無異。
如不服本判決應於收受送達後20日內向本院提出上訴書狀，並應
敘述具體理由；其未敘述上訴之理由者，應於上訴期間屆滿後20
日內向本院補提理由書（均須按他造當事人之人數附繕本）。
                                 書記官  高雪琴
中　　華　　民　　國　　111 　年　　6 　　月　　7 　　日
附錄本案論罪科刑法條：
中華民國刑法第150條
在公共場所或公眾得出入之場所聚集三人以上，施強暴脅迫者，
在場助勢之人，處1年以下有期徒刑、拘役或10萬元以下罰金；
首謀及下手實施者，處6月以上5年以下有期徒刑。
犯前項之罪，而有下列情形之一者，得加重其刑至二分之一：
一、意圖供行使之用而攜帶兇器或其他危險物品犯之。
二、因而致生公眾或交通往來之危險。